【裁判字號】    89,台上,1405
【裁判日期】    890316
【裁判案由】    違反組織犯罪防制條例等罪
【裁判全文】
最高法院刑事判決                              八十九年度台上字第一四○五號
    上  訴  人  丁○○
                乙○○
                甲○○
                丙○○
右上訴人等因違反組織犯罪防制條例等罪案件，不服台灣高等法院台中分院中華民國
八十八年九月二十九日第二審判決（八十八年度上訴字第六四八號，起訴案號：台灣
台中地方法院檢察署八十五年度偵字第二二五九○、二二七六三、二三○五九、二三
○六○、二三二一八、二三九七九號），提起上訴，本院判決如左：
    主  文
上訴駁回。
    理  由
按刑事訴訟法第三百七十七條規定：上訴於第三審法院，非以判決違背法令為理由，
不得為之。是提起第三審上訴，應以原判決違背法令為理由，係屬法定要件。且必須
依據卷內資料為具體之指摘，並足據以辨認原判決已具備違背法令之形式，始屬相當
。本件原判決維持第一審依牽連犯關係，從一重論處上訴人乙○○、丁○○、甲○○
共同連續意圖為自己不法之所有，以恐嚇使人將本人之物交付罪刑（甲○○累犯）；
論處上訴人丙○○參與犯罪組織罪刑之判決，駁回上訴人等在第二審之上訴，已詳
所憑證據及認定理由。並依據卷內證據資料，逐一指駁、說明上訴人等均矢口否認犯
罪之所辯，何以係卸責之詞，不足採信。且明被害人林榮勝於一審陳稱當日伊可自
行外出購買香菸云云。惟其係因搶標之事，遭余火龍（現通緝中）指派蘇永裕、林明
憲（另由台灣台中地方法院檢察署檢察官偵查）、高世傑（已判處罪刑確定）三人自
高雄強押至台中市三洋三溫暖，交由余火龍及上訴人丁○○、乙○○看管，其行動已
遭澈底控制情形下，縱可短暫離開，究不敢自行離去，其意思決定自由已遭壓制，尚
不能憑此即為上訴人等有利之認定；及檢察官移送併案審理部分，其中上訴人丙○○
雖未經檢察官提起公訴，惟與已起訴部分有實質及連續犯之裁判上一罪關係，為起訴
效力所及，法院自得併予審理。關於上訴人丁○○、乙○○、甲○○部分，與其被訴
涉犯刑法第一百五十四條第一項之罪，有實質上一罪關係。又組織犯罪防制條例於民
國八十五年十二月十一日公布施行，上訴人等行為後法律雖已變更，惟比較變更前後
之法律規定，以刑法第一百五十四條第一項規定有利於上訴人等，故應適用刑法之規
定，綦詳。原判決所為合法之事實認定，俱有卷內證據資料足憑，從形式上觀察，並
無違背法令之情形存在。上訴人等上訴意旨均置原判決上開明確論斷於不顧，丁○○
上訴意旨略稱：余火龍召集中部地區電信廠商組成所謂中區電信聯誼會，該等廠商是
為了獲得較多工程利潤而參與，而余火龍則是為抽取圍標金而召集，若無利潤可圖，
廠商必不願意參與會議，若係被逼，而違反本意，廠商亦可消極排斥圍標，廠商交付
圍標金予余火龍，實有其目的，自與恐嚇取財要件不合。又上訴人係受僱於施春成（
現通緝中）所設立之昊瀚工程有限公司（下稱昊瀚公司）為職員，受公司之指示，辦
理受分配之任務。對於公司是否涉嫌不法行為，事發前，並不知情。再林榮勝係因搶
標由高雄至台中，其離開高雄不論是否違背本意，惟在台中三洋三溫暖時，既可自由
行動，且上訴人係應蘇永裕通知到台中找乙○○，事先並不知悉林榮勝由高雄至台中
之事，亦未對其有何妨害自由行為，原審未調查林榮勝在台中市三洋三溫暖時，其行
動自由是否曾受限制，亦未於理由內述明，原判決不無證據調查未盡之違法。乙○○
、甲○○上訴意旨略稱：上訴人等之警訊筆錄有關加入天道盟太陽會與事實不符。上
訴人等及辯護人於偵查中及一審審理時一再請求勿引為不利上訴人等之證據，因調查
員借提製作筆錄未依上訴人等本意紀錄，亦未通知上訴人等之辯護人，竟謊稱通知不
到，訊問筆錄違反訴訟程序，所偵訊結論，不具證據能力，不得採為證據，原審又未
傳訊承辦人員與上訴人等對質，明顯有判決違背法令。又上訴人等於八十五年十一月
二十七日即被押，如何參與任何犯罪組織，或從事任何犯罪活動，而被獲准交保後
，更未與昔日交往朋友往來，況組織犯罪防制條例係於八十五年十二月十一日公布施
行，上訴人等是否參與犯罪組織，均無該條例之適用，法務部調查局高雄市調查處之
移送，明顯無據。丙○○上訴意旨略稱：上訴人係任職於余火龍開設之公司，並非任
職於施春成設立之昊瀚公司，未曾見過施春成，怎可聽命於他；且上訴人身上亦無天
道盟太陽會的紋身標誌，原判決僅憑上訴人任職於余火龍之公司，遽認上訴人係太陽
會之一份子，難令人心服。又上訴人並不認識施春成及魏爾昭二人，原判決認定上訴
人於交保後，聽從魏爾昭之指示繼續收取保護費，令上訴人感到哭笑不得。而再度被
約談時，調查局人員指有廠商稱上訴人向其收款，所指時間上訴人在工廠上班，有上
班卡及同事可以作證。另高銘烺（另案偵查中）供稱收款人員是張坤棟（另案審理中
），並非上訴人，前曾請求傳訊高銘烺，但未獲准。至張坤棟之所供，因上訴人涉犯
本案，才又被拖下水，請准查證，以洗刷上訴人冤情各等語。查命證人或被害人與被
告對質與否，審理事實之法院，本有自由裁酌之權，不得以此任意指摘原判決違法。
而共同實施犯罪行為之人，在合同意思範圍以內，各自分擔犯罪行為之一部，相互利
用他人之行為，以達其犯罪之目的者，即應對於全部所發生之結果，共同負責。原判
決認定上訴人等有原判決事實欄所載之犯行，而論處其為共同正犯，已於理由內詳加
說明。而認定上訴人等參加天道盟（太陽會）組織，並非以上訴人乙○○、甲○○二
人於警訊時之供述為唯一證據，甲○○於偵查中亦供承其在七十三、四年間由蘇永裕
介紹加入等情不諱（見八十五年度偵字第二三二一八號卷第二十二頁）而天道盟為以
犯罪為宗旨之結社，尚有內政部警政署八十七年三月二十六日刑檢字第一九四○三號
函在卷足稽，原判決亦於理由內明。上訴人等上訴意旨其餘所指為原審已詳加調查
及判決理由已說明之事項，泛指其有證據調查未盡及採證認事不憑證據之違法，為單
純事實之爭執，均非適法之第三審上訴理由。綜上說明，應認其上訴為違背法律上之
程式，予以駁回。
據上論結，應依刑事訴訟法第三百九十五條前段，判決如主文。
中      華      民      國    八十九    年      三      月     十六     日
                              最高法院刑事第三庭
                                  審判長法官  陳  錫  奎
                                        法官  洪  清  江
                                        法官  吳  昆  仁
                                        法官  李  伯  道
                                        法官  劉  敬  一
      右正本證明與原本無異
                                              書  記  官
中      華      民      國    八十九    年      三      月    二十二    日


司法院資訊處製作；財團法人民間司法改革基金會備份。
